臺灣臺北地方法院民事判決　九十一年度訴字第三○○九號
　　原　　　告　　丙○○
　　複　代理人　　乙○○
　　被　　　告　　甲○○
右當事人間請求返還價金事件，本院判決如左：
    主    文
被告應給付原告新台幣佰陸拾伍萬元，及自民國九十一年六月六日起至清償日止，
按年息百分之五計算之利息。
訴訟費用由被告負擔。
本判決於原告以新台幣壹佰貳拾壹萬元為被告供擔保後，得假執行。
    事    實
甲、原告方面：
  一聲明：除假執行供擔保金額外，如主文第一項所示。
  二陳述：
    (一)原告於民國九十一年二月十九日與被告簽訂不動產買賣契約書，向被告買受門
      牌號碼台北市○○區○○街七四巷五號四樓之房屋及基地（下稱系爭房地），
      價金為新台幣（下同）五百六十五萬元。雙方約定價金分三期交付，原告已依
      約繳交一、二期款計三百六十五萬元，尾款二百萬元則應於房屋點交時給付。
    (二)被告已於九十一年三月十八日將系爭房地之所有權移轉登記予原告，惟迄未交
      屋。而九十一年三月卅一日台北發生大地震（下稱三三一大地震），系爭房屋
      所在該棟建物於地震過後出現一樓支撐梁柱剝落、建物嚴重龜裂、傾斜、位移
      現象，經台北市政府工務局、土木技師工會鑑定結果，認定該建物為不宜居住
      之危樓。以系爭房屋之現狀觀察，系爭房屋已不適合居住，而有減損價值、效
      用之嚴重瑕疵。爰依據民法第三百五十九條規定，以起訴狀繕本之送達向被告
      為解約之意思表示，系爭買賣契約既經解除，被告即應依民法第二百五十九條
      規定將所受領之價金返還原告。
    (三)又該建物已屬危樓不能居住，被告已無法依債之本旨提出給付，縱使此非可歸
      責於被告，依民法第二百六十六條規定，原告亦得請求被告返還所受領之利益
      。
  三證據：提出不動產買賣契約書、台北市結構工程工業技師公會鑑定報告書、剪報
          資料、存證信函、建物及土地登記謄本各一份為證。
乙、被告方面：
  一聲明：原告之訴駁回。
  二陳述：兩造確實就系爭房地定有買賣契約，原告已給付價金三百六十五萬元。兩
          造委請辦理過戶事宜之代書在三三一大地震前即通知原告交屋，然原告未
          依限前來點交房屋，系爭房屋遭地震震毀之危險應由原告負擔。
  三證據：提出存證信函一份為證。
    理    由
一原告向被告買受系爭房地，已付價金三百六十五萬元；被告已將系爭房地所有權於
  九十一年三月十八日移轉登記予被告，然迄未點交；系爭房屋遭三三一大地震震毀
  ，目前已成危樓不宜人居等事實，為兩造所同認，並有不動產買賣契約書、建物及
  土地登記謄本、台北市結構工程工業技師公會鑑定報告書、剪報資料等件在卷可稽
  ，均堪信為真正。
二按買賣標的物之利益及危險，自交付時起，均由買受人承受負擔；物之出賣人對於
  買受人，應擔保其物依第三百七十三條之規定危險移轉於買受人時無滅失或減少其
  價值之瑕疵，亦無滅失或減少其通常效用或契約預定效用之瑕疵；買賣因物有瑕疵
  ，而出賣人應負擔保之責者，買受人得解除其契約，民法第三百七十三條、第三百
  五十四條、第三百五十九條分別定有明文。查系爭房屋於點交予原告前遭地震震毀
  、不宜人居，已嚴重減損其價值及效用，為有瑕疵，自不待言。該項瑕疵之發生雖
  係因地震所致，非可歸責於被告，然該不利益於房屋點交予原告之前，應由被告負
  擔，此為法所明定，被告仍應負瑕疵擔保責任，殆無疑義。被告雖辯稱於三三一大
  地震發生前代書即通知原告辦理交屋手續，原告遲延交屋期日，系爭房屋遭震毀之
  危險應由原告負擔云云，然為兩造辦理房地過戶手續之代書朱友慶到庭結證稱：「
  ：：：九十一年三月十八日我到地政機關領回權狀正本等相關文件，十九日我先以
  電話通知買方丙○○，跟她說權狀領回，過戶已辦好，叫她和賣方自己約定交屋及
  付尾款時間，約好了之後再告訴我，同樣內容我也有電話通知賣方，但三月十九日
  之後雙方都沒有與我聯絡交屋時間：：：」等語（見九十一年七月十六日言詞辯論
  筆錄），可知朱友慶並未於地震發生前定明交屋期日，通知兩造點交房屋並付清尾
  款，被告前揭辯詞要非事實，並不足採。
三次按，契約解除時，當事人雙方互負回復原狀之義務，自他方受領之給付為金錢時
  ，應附加自受領時之利息償還之，為民法第二百五十九條第二款所明定。系爭房屋
  具有減損其價值、效用之瑕疵，應由被告負瑕疵擔保責任，要如前述，原告依法解
  除契約，自有所據。系爭契約業經原告合法解除，被告即應依前開法條所定，將所
  受領之買賣價金返還原告。從而，原告請求被告給付三百六十五萬元，及自起訴狀
  繕本送達翌日即九十一年六月六日起至清償日止，按年息百分之五計算之利息，為
  有理由，應予准許。
四原告陳明願供擔保，聲請宣告假執行，核無不合，爰酌定相當擔保金額准許之。
據上論結，原告之訴為有理由，依民事訴訟法第七十八條、第三百九十條第二項，判
決如主文。
中　　　華　　　民　　　國　　 九十一 　　年　　　七　　　月　　三十　　日
                                            民事第二庭法      官　陳婷玉
右為正本係照原本作成
如對本判決上訴，須於判決送達後廿日內向本院提出上訴狀
中　　　華　　　民　　　國　　九十一　　年　　　七　　　月　　　三十　　日
　　　　　　　　　　　　　　　　　　　　　　　　　　　法院書記官　王  儀
